【裁判字號】    92,上易,397
【裁判日期】    920319
【裁判案由】    竊盜
【裁判全文】
臺灣高等法院刑事判決                            九十二年度上易字第三九七號
    上  訴  人  臺灣桃園地方法院檢察署檢察官
    被      告  庚○○
右上訴人因被告竊盜案件，不服臺灣桃園地方法院九十年度易字第二三一四號，中華
民國九十一年十二月十一日第一審判決（起訴及移送併辦案號：臺灣桃園地方法院檢
察署九十年度偵字第一一四九七號、九十年度偵字第一一九六九號、九十年度偵字第
一四０七二號），提起上訴，本院判決如左：
    主  文
上訴駁回。
    事  實
一、庚○○曾於民國（下同）八十六年間因違反麻醉藥品管理條例案件，經原審法院
    以八十六年易第三八一八號判決判處有期徒刑四月，於八十六年十月二十日確定
    ，八十六年十二月二十四日易科罰金執行完畢；於同年間犯竊盜罪，經原審法院
    以八十六年度易字第三八二一號判決判處拘役三十日，於八十七年一月十九日確
    定，八十七年四月二十二日執行完畢；於八十七年間因竊盜案件，經本院以八十
    七年度上易字第八三一號判決判處有期徒刑八月，於八十八年三月十七日確定，
    復於八十七年間因違反毒品危害防制條例案件，經本院以八十八年度上易字第一
    三六五號判決判處有期徒刑七月，於八十八年四月十五日確定；於八十七年間因
    贓物案件，經本院以八十八年度上易字第一五二七號判決判處有期徒刑五月，於
    八十八年五月十三日確定。其中竊盜、贓物二罪嗣經原審法院於八十八年七月六
    日，以八十八年度聲字第一九七七號裁定應執行有期徒刑一年，另前開三罪，經
    日期滿，假釋未經撤銷，視為有期徒刑執行完畢。詎庚○○猶不知悔改，復意圖
    為自己不法之所有，並基於概括之犯意，連續為下列犯行：
  (一)於九十年一月二十一日七時三十分許，夥同真實年籍姓名均不詳，自稱「陳禮明
    」之成年男子，在其居住桃園縣龍潭鄉百年大鎮社區內即桃園縣龍潭鄉○○○街
    四十九號二樓之停車位，推由「陳禮明」持其所有，客觀上足對人之生命、身體
    產生威脅之螺絲起子一把，撬開丙○○所有車號ＱＣ－三八五二號自用小客車之
    車門後（毀損部分未據告訴），旋二人即進入車內共同竊取汽車音響一組（二台
    ），得手後留供己用。
  (二)於九十年五月十八日八時許，夥同「陳禮明」，至該社區龍潭鄉○○○街Ｂ棟地
    下室一樓入口停車位，由陳禮明持上開足供兇器使用之螺絲起子一把，撬開甲○○所有小客車之車門鎖（毀損部分未據告訴），共同進入車內竊取甲○○置於車
    內之面紙盒一個、太陽眼鏡二付及ＣＤ一片等物得手。
  (三)於九十年六月中旬某日，夥同「陳禮明」，在該社區○○鄉○○路三十二號所屬
    地下室停車位，由「陳禮明」持上開足供兇器使用之螺絲起子一把，撬開壬○○
    所有小客車之車門鎖（毀損部分未據告訴），共同進入車內竊取汽車音響電視銀
    幕一台及無線電車機台一台等物得手。
  (四)於九十年六月二十七日四時五十分許，夥同「陳禮明」逕自其住處搭乘電梯至該
    社區龍潭鄉○○○街三十五號所屬地下室停車位，由「陳禮明」持上開足供兇器
    使用之螺絲起子一把，撬開丁○○所有ＣＴ－八三三一號自用小客車後車箱（毀
    損部分未據告訴），共同竊取置於其內之高爾夫球桿十二支得手。
  (五)於九十年七月十一日十六時三十分許，獨自一人在該社區龍潭鄉○○○街四十五
    號所屬地下室二樓停車位，持其於地上撿拾，屬客觀上足供兇器使用之鐵線一支
    ，撬開辛○○所有車號ＣＳ－八八四一號自用小客車之右前車門鎖（毀損部分未
    據告訴），著手竊取上開車輛，惟為該社區住戶癸○○所發覺，報警當場查獲，
    始未得逞，並扣得前開供竊車所用之鐵線一支。
  (六)於九十年七月十三日十八時許，夥同成年之范家旗（原審法院另案審理），在新
    竹市○○路與建功路口，推由范家旗持其所有足供兇器使用之一字型起子一把撬
    開車門鎖（毀損部分未據告訴），庚○○則在旁把風，共同竊取胡椿子所有，現
    由乙○○使用之車號Ａ八－五三三五號自用小客車一輛，得手後，由庚○○於同
    月十六日十時許撥打乙○○電話，向乙○○恫嚇稱須拿出八萬元贖回該車等語，
    使乙○○心生畏懼，惟經討價後降為三萬五千元，嗣乙○○依言於同年月十六日
    十二時許，在新竹市○○路附近郵局，將上開款項如數匯入指定之泛亞商業銀行
    八德分行、戶名陳厚清、帳號為000000000000000之帳戶內（陳
    厚清所涉竊盜等罪嫌，另據檢察官為不起訴處分），庚○○取得贖款後，始通知
    乙○○前往台北縣鶯歌鎮○○街六十四號取回上開汽車。
  (七)於九十年七月十五日十四時三十分許，與范家旗在臺北縣三峽鎮○○路三二三號
    前，推由范家旗持其所足供兇器使用之一字型起子一把撬開車門鎖（毀損部分未
    據告訴），庚○○則在旁把風，共同竊取戊○○所有車號Ｋ五－六八九六號自用
    小客車一輛，得手後，由庚○○於同年月十八日十二時三十分許，撥打戊○○行
    動電話，向戊○○恫嚇須拿出八萬元贖回該車等語，使戊○○心生畏懼，惟經討
    價後降為五萬元，嗣戊○○之妻子○○依指示於同年月十八日十四時二十一分許
    ，在台北縣三峽鎮華南銀行將上開款項如數匯入指定之上開泛亞商業銀行八德分
    行，戶名為陳厚清，帳號為000000000000000之帳戶內，庚○○
    取得贖款後，雖通知戊○○前往桃園縣龍潭鄉○○路聯寶城社區二十一號門口取
    車，但子○○趕赴該處尋車並無所獲。迨范家旗於同年月十九日二十二時五分許
    ，在龍潭鄉○○○街四十七號地下室二樓，欲開啟懸掛車號ＬＰ－九四二九號車
    牌之車號Ｋ五－六八九六號自用小客車車門時為警查獲，戊○○始取回該車。
  (八)於九十年七月十九日六時許，夥同范家旗與另一真實年籍姓名均不詳自稱「吳宜
    霖」之成年男子，至龍潭鄉○○路敏盛醫院停車場，由范家旗持上開足供兇器使
    用之一字型起子一把撬開車門鎖（毀損部分未據告訴），庚○○及「吳宜霖」在
    旁把風，共同竊取李慧芳所有，現由己○○使用之車號Ｖ四－三六七七號自用小
    客車一輛得手。
二、案經桃園縣警察局平鎮分局報請臺灣桃園地方法院檢察署檢察官偵查起訴暨移送
    併辦。
    理  由
壹、有罪部分
一、被告就前揭事實欄一之(一)、(二)、(三)、(四)、(八)部分犯行之自白，已據其坦承不諱，
    核被害人丙○○、甲○○、壬○○、丁○○及己○○指訴遭竊之情節相符，並經
    證人即共犯范家旗證述無異（關於事實欄一之(八)所示竊盜犯行），復有被害人立
    具之贓物認領保管單二紙、贓物領據三紙及起獲現場照片八張等附卷可稽，足認
    被告之自白與事實相同，此部分攜帶兇器竊盜之犯行，至堪認定。
二、被告雖矢口否認有事實欄一之(五)所示，持鐵線竊取辛○○所有之車號ＣＳ－八八
    四一號自用小客車，以及與范家旗共犯事實欄一之(六)、(七)所示竊盜及恐嚇取財之
    犯行，辯稱：伊係因陳禮明以電話告知陳某所有和信電訊公司之ＳＩＭ卡掉落該
    處，始至該處代為尋找，至攜帶鐵絲是為翻水溝找尋ＳＩＭ卡之用，再伊並未竊
    取事實欄一之(六)、(七)所示之車輛，亦未以電話恐嚇被害人要求付錢贖車云云。然
    查：
(一)關於事實欄一之(五)所示之竊盜部分：被害人辛○○所有上開自小客車右前車門、
    車內點火系統鑰匙孔及音響遭破壞等情，業據其於警訊中指述綦詳，且證人癸○○於警訊及原審證稱：其目擊被告蹲在上開車輛旁行跡可疑，當時發現該車鑰匙
    孔被破壞，車內儀表板燈也亮，經向被告詢問鑰匙孔損壞為何未發現時，被告支
    支吾吾，答不出來，其通知管理員到場，再詢以住址及車號又不相符，始報警處
    理等語。再者，桃園縣警察局平鎮分局鑑識人員於九十年七月十二日九時二十分
    許在上開自用小客車之右前車門、右前引擎蓋二處採得不明指紋八枚、掌紋一枚
    ，經送內政部警政署刑事警察局鑑驗結果，分與該局檔存被告指紋卡之左中指、
    右食指、左食指、右中指、右拇指、右中指、右食指、左小指之指紋，及被告左
    手掌掌紋相符，有該局九十年八月一日（九十）刑紋字第一七０三五三號鑑驗書
    一件、平鎮分局刑案現場勘查紀錄一件及刑案現場照片十二張在卷可按，衡情車
    輛之右前車門係垂直向地，一般物品甚難掉落其上，另引擎蓋上若有物品留置僅
    以目視即可發現其所在，是以在該二處尋找物品，均無觸摸該部分車體之必要，
    是以被告所辯在該處尋找物品云云，與常情有違，殊難採信。至被告嗣雖改稱：
    「陳禮明」告知ＳＩＭ卡係掉落在ＣＳ－八八四一號自用小客車內，並說該車是
    他的云云，惟倘其所辯屬實，「陳禮明」之ＳＩＭ卡既係掉於自己車內，何以會
    急於要求被告找尋，且又未交付該車鑰匙之理，益徵被告所辯要屬事後杜撰之詞
    ，不足採信，被告有事實欄一之(五)之竊盜犯行，洵堪認定。
(二)被告右揭二次與范家旗共犯竊盜及恐嚇取財部分：前開事實，迭據共犯范家旗於
    警訊、偵查中及原審供認在卷，核與被害人乙○○、戊○○及子○○指訴之情節
    相符，並有被害人戊○○立具之贓物認領保管單、華南商業銀行自動存提款機交
    易明細表、郵政儲金匯業局儲戶交易明細表、車號Ａ八－五三三五號自用小客車
    行照、台北縣警察局三峽分局受理刑事案件報案三聯單、汽車機車失竊暨尋（破
    ）獲證明單第三聯及泛亞商業銀行存摺存款－往來明細查詢單等影本各一件附卷
    足憑。再共犯范家旗係九十年七月十九日，在被告居住之龍潭鄉○○○街四十七
    號地下室二樓，欲開啟被害人戊○○所有車號Ｋ五－六八九六號自用小客車車門
    時為警查獲，而范家旗非該社區之住戶，該社區地下停車場又設有管理員管制出
    入等情，為被告於原審所自承，衡情若非被告接應，共犯范家旗豈能駕車在該停
    車場出入自如。況證人子○○證稱：歹徒係以門號0000000000號之行
    動電話對其等施以恐嚇等語，該事實經承辦檢察官向和信電訊股份公司調閱該門
    號之通聯紀錄後，確認屬實，有該門號之通聯紀錄影本一份在卷足佐，被告雖否
    認上開門號為其所有，惟其自承曾向遠傳電信股份有限公司申辦0000000
    000號之行動電話門號（易付卡）使用，並指稱該門號及所配用之行動電話機
    具均未曾借予他人使用等語，經比對上開二行動電話門號之通聯紀錄結果，（見
    卷付遠傳電信股份有限公司提供之行動電話基本資料影本），上開二門號之ＳＩ
    Ｍ卡均曾置入序號為000000000000000之行動電話機具內使用，
    足認上開二行動電話門號均由被告所持用，是以本件以0000000000號
    之行動電話門號實施恐嚇取財之人確係被告無訛，被告上開所辯，無非事後卸責
    之詞，要難採信，此部分犯行，事證明確。
(三)綜上所述，被告所辯不足採信，前開犯行均堪認定。
三、按螺絲起子、一字型起子等物，其主要部分，均為質地堅硬之鐵質所作成，足以
    加害人之生命、身體，客觀上具有危險性，自屬兇器無誤。另於九十年七月十一
    日扣案之鐵線一支，既能撬開車號ＣＳ－八八四一號自用小客車之右前車門鎖，
    客觀上仍足以傷害人之身體，亦屬兇器。是核被告庚○○所為，就事實欄一之(一)
    、(二)、(三)、(四)之部分，均係犯刑法第三百二十一條第一項第三款之攜帶兇器竊盜
    罪，就事實欄一之(五)之部分，其著手實行竊盜之犯罪行為而不遂，係犯同條第二
    項、第一項第三款之攜帶兇器竊盜未遂罪，就事實欄一之(六)、(七)部分所為，係犯
    同法第三百二十一條第一項第三款之攜帶兇器竊盜罪及第三百四十六條第一項之
    恐嚇取財罪，就事實欄一之(八)部分所為，係犯同法第三百二十一條第一項第三、
    四款結夥三人以上攜帶兇器竊盜罪。公訴人就事實欄一之(一)、(二)、(三)、(五)部分犯
    行，疏未論及被告攜帶兇器行竊之犯罪加重條件，認應依刑法第三百二十條第一
    項竊盜罪論處，尚有未洽，惟其基本社會事實同一，應依法變更其起訴法條。另
    事實欄一之(四)部分，雖漏未論列同法第三百二十一條第一項第三款之情事，惟此
    僅加重條件之增減，且於事實欄記載明確，本院自得予以審究。再被告於九十年
    六月二十七日四時五十分許，係自住處搭乘電梯進入所住社區之地下室停車場，
    竊取丁○○財物，並非「侵入」住宅，公訴人認被告就事實欄一之(四)所為另涉侵
    入住宅罪，尚有誤會，均予敘明。被告就事實欄一之(一)、(二)、(三)、(四)各次犯行，
    與「陳禮明」間，就事實欄一之(六)、(七)之犯行，與范家旗間，就事實欄一之(八)之
    犯行，與范家旗及「吳宜霖」間，有犯意聯絡及行為分擔，皆為共同正犯。被告
    先後七次竊盜既遂、一次竊盜未遂及二次恐嚇取財之犯行，時間均各緊接，手段
    復亦相若，犯罪基本構成要件俱屬相同，顯各係基於概括之犯意反覆為之，為連
    續犯，應依刑法第五十六條規定，從一情節較重之結夥三人以上攜帶兇器竊盜罪
    及恐嚇取財論處，並依法加重其刑。所犯上開二罪，有方法結果之牽連關係，為
    牽連犯，應依刑法第五十五條之規定，從較重之恐嚇取財罪論處。查被告有如事
    實欄所載之前科及執行情形，有本院被告全國前案紀錄表及台灣桃園地方法院檢
    察署刑案資料查註紀錄表在卷可按，於五年內再犯有期徒刑以上之本罪，為累犯
    ，依法遞加重其刑。移送併辦如事實欄一之(六)、(七)、(八)之犯行，雖未據起訴，惟
    與起訴部分，分別有牽連犯、連續犯之裁判上一罪關係，依照審判不可分原則，
    本院自應併予審究，附此敘明。
貳、併辦部分：
一、台灣桃園地方法院檢察署檢察官移送併辦（九十年度偵字一一九六九號、九十年
    度偵字第一五九五四號）略以：被告庚○○夥同范家旗共同意圖為自己不法之所
    有，並基於概括之犯意，先後（一）於九十年七月十七日二十二時許，在桃園縣
    中壢市中北新村二十四號前，竊取李進義所有車號ＬＰ－九四二九號自用小客車
    車牌二面。（二）於同年九月十日十三時許，在桃園縣平鎮市○○路三一九巷十
    四號前，竊取李容榛所有車號Ｖ四－五五三一號自用小客車。（三）於同月十四
    日九時四十分許，在桃園縣中壢市○○○街八十一號前，竊取蘇靖淳所有，現由
    紀泳全使用之車號Ｚ九－五八七一號車牌兩面，且將車號Ｚ九－五八七一號車牌
    兩面懸掛於Ｖ四－五五三一號自用小客車車身後，於同年月十五日十二時，以新
    台幣十萬元之低價出售予張煌昌（另經檢察官提起公訴）。因認被告另犯刑法第
    三百二十條第一項之竊盜罪嫌云云。
二、按犯罪事實應依證據認定之，無證據不得推定其犯罪事實；又不能證明被告犯罪
    者，應諭知無罪之判決，刑事訴訟法第一百五十四條、第三百零一條第一項分別
    定有明文；次按刑事訴訟上證明之資料，無論其為直接證據或間接證據，均須達
    於通常一般之人均不致於有所懷疑，而得確信其為真實之程度，始得據為有罪之
    認定，若其關於被告是否犯罪之證明未能達此程度，而有合理性懷疑之存在，致
    使無從形成有罪之確信，根據「罪證有疑，利於被告」之證據法則，即不得遽為
    不利被告之認定（最高法院七十六年度台上字第四九八六號判例意旨參照），其
    以情況證據（即間接證據）斷罪時，尤須基於該證據在直接關係上所可證明之他
    項情況事實，本乎推理作用足以確證被告有罪，方為合法，不得徒憑主觀上之推
    想，將一般經驗上有利被告之其他合理情況逕予排除，觀諸最高法院三十二年度
    上字第六七號判例意旨甚明。
三、公訴人認被告涉犯上開罪嫌，無非係以共犯范家旗、張煌昌之供述，及被害人李
    進義、紀泳全、劉佳琪之指訴為其論據，惟訊據被告矢口否認有此部份竊盜之犯
    行，而細繹證人李進義、紀泳全、劉佳琪所述，均僅指稱其等車牌、車輛於何時
    地遭竊之情形，並未目擊被告有竊盜之行為，至共犯范家旗於警訊時固供稱：於
    右揭時地曾與被告共同竊取李進義車牌等語，但於原審改稱：李進義之車牌係伊
    獨自一人持扳手所竊取，被告庚○○並不知情等語，前後不一其詞，參諸范家旗
    就其與被告共犯之其餘竊盜及恐嚇取財犯行，自警訊時起迄原審均指訴不移，乃
    僅就前開部分翻異，顯見其並無袒護被告之可能，被告所辯未竊取李進義車牌等
    語，尚非全然不可採信。另證人即共犯張煌昌於偵查中雖亦供稱：被告先前有答
    應會竊取一輛自小客車，然後有辦法將該車借屍還魂，變更為來源正常之車輛再
    販賣予伊，未料試車當天即為警查獲等語，惟亦自承並未親眼目睹被告有竊盜之
    行為等語，且該車為綽號「阿龍」之男子所交付，與被告是否有關已非無疑，況
    縱認確係被告所託付，然持有贓物，在社會一般生活經驗上，原因非只一端，其
    取得贓物之原因未必為竊盜，或出於搶奪、詐騙、侵佔遺失物、故買贓物等犯罪
    手段而獲得，所涉犯罪構成要件各不相同，不能僅因張煌昌指訴懸掛Ｚ九－五八
    七一號車牌之Ｖ四－五五三一號自用小客車係被告託人交付，即任意推定為被告
    所竊得，是依現存證據，難認在客觀上已達於通常一般人均不致於有所懷疑，而
    得確信被告確曾犯罪之程度。此外，復查無積極證據足認被告前揭竊盜犯行，自
    屬不能證明被告此部分犯罪，應退由檢察官另為妥適處理，併此敘明。
參、原審基於前述理由，因依刑法第二十八條、第五十六條、第三百二十一條第一項
    第三款、第四款、第三百四十六條第一項、第五十五條、第四十七條、第三十八
    條第一項第二款，罰金罰鍰提高標準條例第一條前段各規定，於審酌被告之素行
    、犯罪動機、目的、手段、所生之危害、連續竊盜多起，惡性非輕以及犯罪後就
    大部分犯行猶飾詞狡辯，態度不佳等一切情狀，量處有期徒刑參年陸月。並以行
    竊用之螺絲起子一把及一字型起子一把，分係共犯「陳禮明」及范家旗所有，供
    本件共同竊盜所用之物，為被告及共犯范家旗於原審供明在卷，雖均未扣案，然
    既無積極證據證明該等物品業已滅失，應依刑法第三十八條第一項第二款之規定
    ，對屬共犯之被告庚○○宣告沒收。另扣案鐵線一支雖係被告用以行竊之物，但
    查無證據證明為被告所有，乃不予宣告沒收。暨以公訴意旨所載如前部分，因認
    不能證明被告犯罪，乃退回併辦。核其認事用法，俱無違誤，量刑亦甚允洽。公
    訴人上訴意旨，仍執陳詞，指摘原判決未認定被告構成犯罪部分不當，為無理由
    ，應予駁回。
據上論斷，應依刑事訴訟法第三百六十八條，判決如主文。
本案經檢察官李良忠到庭執行職務。
中      華      民      國    九十二    年      三      月     十九     日
                              台灣高等法院刑事第六庭
                                  審判長法  官  陳  春  秋
                                        法  官  王  麗  莉
                                        法  官  高  明  哲
右正本證明與原本無異。
不得上訴。
                                        書記官  李  垂  福
中      華      民      國    九十二    年      三      月     十九     日
附錄：本案論罪科刑法條全文
刑法第三百四十六條：
意圖為自己或第三人不法之所有，以恐嚇使人將本人或第三人之物交付者，處六月以
上五年以下有期徒刑，得併科一千元以下罰金。
以前項方法得財產上不法之利益，或使第三人得之者，亦同。
前二項之未遂犯罰之。


司法院資訊處製作；財團法人民間司法改革基金會備份。
